臺灣高等法院刑事判決
109年度上訴字第314號
上  訴  人  
即  被  告  楊紹聆



上列上訴人即被告因違反毒品危害防制條例案件，不服臺灣新北
地方法院108年度訴字第670號，中華民國108年9月30日第一審判
決（起訴案號：臺灣新北地方檢察署108年度毒偵字第601號），
提起上訴，本院判決如下：
    主  文
上訴駁回。               
    事實及理由
一、經本院審理結果，認第一審以上訴人即被告楊紹聆犯毒品危
    害防制條例第10條第1項之施用第一級毒品罪，判處有期徒
    刑1年，認事用法及量刑均無不當，應予維持，除引用第一
    審判決書記載之事實、證據及理由（如附件）外，並補充記
    載「被告於本院準備程序及審理時之自白」為證據。
二、被告上訴意旨略以：被告經警以非法定程序強制蒐證，被告
    於案發時非屬現行犯，又未遭扣押實體證物，警方違背蒐證
    程序，強制非現行犯採尿，被告半推半就受違法蒐證，以非
    法定程序採尿驗證，作為認定事實之理由依據，殊有可議；
    原判決漏未依刑法第57條為科刑審酌之標準，被告始終坦承
    犯行，原判決卻未依同法第59條酌量減輕其刑云云。
三、惟查：
  ㈠本案源於新北市政府警察局中和分局（下稱中和分局）偵查
    隊警員因被告之男友劉建良涉嫌販賣毒品案件，向臺灣新北
    地方法院（下稱新北地院）聲請對劉建良所持用之行動電話
    門號實施通訊監察獲准後，於依法執行通訊監察期間，發覺
    被告於通話中向劉建良告以「要先用了」等語，警員因而合
    理懷疑被告有施用毒品情事，復因被告有施用毒品前科，並
    涉嫌與劉建良共同送交毒品予他人，警員遂向新北地院聲請
    對劉建良核發搜索票獲准，並向臺灣新北地方檢察署（下稱
    新北地檢署）檢察官聲請對被告及劉建良簽發拘票獲准後，
    於民國107年12月25日下午2時55分許，至被告與劉建良同居
    之新北市○○區○○街00巷00弄0○0號執行搜索，當場查獲被告
    及劉建良，並於同日下午5時20分許拘提被告，嗣於同日下
    午6時11分許在中和分局偵查隊徵得被告之同意並當場簽署
    勘察採證同意書後，採得被告之尿液等情，有中和分局刑事
    案件報告書、解送人犯報告書、被告之警詢筆錄、新北地檢
    署檢察官拘票、新北地院搜索票、中和分局搜索扣押筆錄、
    勘察採證同意書、新北市政府警察局受採集尿液檢體人姓名
    及檢體編號對照表、本院公務電話查詢紀錄表等附卷可稽（
    見偵卷第2至15、27、28頁、本院卷第101頁），警員既係持
    前揭搜索票、拘票至上址執行搜索、拘提，於法自無不合。
    被告於原審準備程序及審理時復坦承施用第一級毒品及第二
    級毒品犯行，除表明對於拘提部分不爭執外，對於上開拘票
    及勘察採證同意書等證據亦均陳稱無意見等語（見原審訴字
    卷第77、85頁），顯見其係自願同意採尿，要非出於強暴、
    脅迫、利誘、詐欺或其他公權力之不當施壓所為之同意。其
    上訴意旨空言指摘警員違法強制採尿云云，並以其非現行犯
    、未被扣得證物為由，指摘警員採尿過程之合法性，自不足
    採。
  ㈡刑法第59條酌量減輕其刑之規定，必其犯罪之情狀顯可憫恕
    者，認科以法定最低刑度仍嫌過重者，始得為之。而所謂「
    犯罪之情狀顯可憫恕」，必須犯罪另有特殊之原因與環境等
    情，而在客觀上足以引起一般同情，認為即予宣告法定最低
    度刑期猶嫌過重者而言。被告雖坦承犯行，然其有多項施用
    毒品前科，此有卷附本院被告前案紀錄表可按，正值壯年，
    不思正途，又犯本案施用毒品罪，顯未因前所受觀察、勒戒
    、強制戒治及有期徒刑之執行而矯正惡習，由其行為之原因
    與環境等情，客觀上實無可取足憐之處，難謂有何情輕法重
    ，在客觀上足以引起一般同情而顯可憫恕，自無適用刑法第
    59條規定酌減其刑之餘地。又原判決關於科刑部分，業於理
    由內具體說明其審酌之根據及理由，顯係基於行為人之責任
    為基礎，斟酌刑法第57條各款所列情狀，而為刑之量定，既
    未逾越法定刑度，客觀上亦不生裁量權之濫用，再參酌毒品
    危害防制條例第10條第1項施用第一級毒品罪之法定刑為「6
    月以上5年以下有期徒刑」，原審量處被告有期徒刑1年，僅
    略高於法定最低度刑，難謂有何失之過重。被告請求量處更
    輕之刑，自屬無據。
  ㈢綜上所述，被告上訴徒憑己見，空言質疑警員執行拘提、採
    尿之合法性，並指摘原審量刑過重，為無理由，應予駁回。
據上論斷，應依刑事訴訟法第373條、第368條，判決如主文。
本案經檢察官陳幸敏到庭執行職務。
中    華    民    國    109   年    2     月    27    日
                  刑事第十六庭  審判長法  官  葉騰瑞
                                      法  官  廖紋妤
                                      法  官  陳芃宇
以上正本證明與原本無異。
如不服本判決，應於收受送達後20日內向本院提出上訴書狀，其
未敘述上訴之理由者並得於提起上訴後20日內向本院補提理由書
（均須按他造當事人之人數附繕本）「切勿逕送上級法院」。
                                      書記官  李佳芬
中    華    民    國    109   年    3     月    5     日